【裁判字號】    88,訴,2887
【裁判日期】    891212
【裁判案由】    確認債權存在等
【裁判全文】
臺灣高雄地方法院民事判決  八十八年度訴字第二八八七號
    原      告  東華實業股份有限公司
    法定代理人  甲○○
    訴訟代理人  蘇昭德  律師
    被      告  高雄市政府國民住宅處  設高雄市苓雅區○○○路二號六樓
    法定代理人  丙○○        .
    訴訟代理人  乙○○        .
右當事人間請求確認債權存在等事件，本院判決如左：
    主    文
原告之訴駁回。
訴訟費用由原告負擔。
    事    實
甲、原告方面：
一、聲明：
    先位聲明：（一）被告應依鈞院八十八年度執全字第二二八八號執行命令，就八
    十九年三月一日保固期限屆滿時，應給付高捷水電工程股份有限公司之金額在新
    台幣（下同）六十萬元範圍內予以扣押。（二）訴訟費用由被告負擔。
    備位聲明：（一）確認高捷水電工程股份有限公司對被告有六十萬元之工程款債
    權存在。（二）訴訟費用由被告負擔。
二、陳述：
    （一）查訴外人高捷水電工程股份有限公司（下稱高捷公司）因承攬被告高雄市
    翠華國宅第一期乙基地水電新建工程（下稱翠華國宅水電工程），對於被告尚有
    工程保固金三百四十六萬六千三百十六元存在。又原告因對高捷公司有六十萬元
    債權，乃向鈞院民事執行處聲請對被告假扣押高捷公司上開保固金，並經鈞院民
    事執行處以八十八年度執全字第二二八八號執行命令扣押在卷，詎被告竟謂保固
    金期限在八十九年三月一日始屆滿，在保固未期滿前，無法辦理執行為由聲明異
    議，抗拒鈞院民事執行處執行命令，經鈞院民事執行處通知原告，如認被告聲明
    不實，應依法提出訴訟，為此，提起本件訴訟。
    （二）鈞院民事執行處上開執行命令係命令被告於八十九年三月一日屆滿時，在
    六十萬元範圍內假扣押，自無不能辦理，亦非無債權存在，蓋工程保固款係承攬
    人應得工程款之一部分，只因預慮將來在保固期限內其承包工程有瑕疵，要求其
    修補時，如不履行修補責任，可自該款內扣除修補費用之擔保而已，何況屆時如
    有不足扣款情事，亦可將上情陳報鈞院，故其對鈞院前揭執行命令拒絕辦理並聲
    明異議，即無理由。
    （三）又本件按諸強制執行法第一百二十條之規定，乃第三人不承認債務人之債
    權，亦即高雄市政府國民住宅處對於高捷公司之債權存在不承認，或其數額有爭
    議，從而，鈞院如認為本位聲明不足以成立，即請求依備位聲明請求確認高捷公
    司對被告之六十萬元債權存在。
三、證據：提出聲明異議狀、民事執行處八十八年十一月十九日八十八高貴民逸八十
    八執全字第二二八八號通知各一份為證。
乙、被告方面：
一、聲明：如主文所示。
二、陳述：
    （一）高捷公司承攬被告翠華國宅水電工程，於結算時雖尚有三百四十六萬六
  千三百十六元保固金，然依被告與高捷公司所簽契約第二十條約定：「保固期限
  ：本工程自全部竣工正式驗收合格之日起由乙方（指高捷公司）保固一年，在保
  固期限工程發生一部或全部走動、裂損至、屋漏或其他損壞等情，經查係乙方施
    工不佳、材料不良所致，乙方應於甲方（指被告）所訂期限內負責無償修復，如
    延不修復，則由甲方或工程接管（使用）單位動用保固保證金另行招商修復，保
    證金如有不足，應由乙方及連帶保證人負責清償，不得異議．．．」，本件被告
    收受執行命令時，因高捷公司應負責保固之日尚未屆滿，才具狀聲明異議應至保
    固期滿結算後，保固金尚有剩餘方得同意扣押。
    （二）上開工程於八十七年十一月十日完工，八十八年三月二日驗收合格，依上
    開合約約定，保固一年，故保固期滿為八十九年三月一日。然因在保固期內，發
    現防災設備、控制設備、及監控設備故障，故被告於八十八年十二月四日以高市
    國宅二字第一二八一０號函通知高捷公司請速檢修，惟該公司均未辦理，故被告
    又於八十九年二月十八日以高市國宅二字第一七二一號函催辦，再於同年三月十
    四日及四月六日通知以點交方式辦理清查，迄未見修復，不得已，被告乃依合約
    約定洽請其他廠商進行估價，經發現該等設備線路、數量及軟、硬體因各家代理
    商均不相同，如配合現場整體功能，需大量修改線路及軟、硬體設備，其金額龐
    大，所剩之工程保固款無法支應，故再催促高捷公司請原裝設廠商自行修繕，終
    經高捷公司於八十九年八月二日同意依採購法相關規定辦理，目前修繕完畢後，
    經以保固金支應後，尚不足二十二萬八千六百十二元，故高捷工程已無保固金被
    告處，被告即無從依鈞院前揭執行命令假扣押。
三、證據：提出驗收證明書、保固切結書、工程契約各一份、被告八十八年十二月四
    日高市國宅二字第一二八一０號、同年十二月二十九日高市國宅二字第一三八四
    ０號、八十九年一月二十一日（八九）高市國宅二字第一三七三六號、同年二月
    十八日（八九）高市國宅二字第一七二一號、同年三月十四日（八九）高市國宅
    二字第二六一五號ˋ同年四月六日（八九）高市國宅二字第三三三四號、同年四
    月二十四日（八九）高市國宅二字第四００二號、同年五月二十四日（八九）高
    時國宅二字第二七七八號、同年六月一日高市國宅二字第四八七九號、高捷公司
    八十九年七月三十一日函各一份、保固金核銷明細二紙為證。
丙、本院依職權調閱本院八十八年度執全字第二二八八號假扣押卷
    理    由
一、原告起訴主張：訴外人高捷公司因承攬被告翠華國宅水電工程，對於被告尚有工
    程保固金三百四十六萬六千三百十六元存在。又原告因對高捷公司因有六十萬元
    債權，故向鈞院民事執行處聲請對被告於六十萬元範圍內假扣押高捷公司上開保
    固金，並經鈞院民事執行處以八十八年度執全字第二二八八號執行命令扣押在卷
    ，詎被告於收受上開執行命令後，竟以保固金期限在八十九年三月一日始行屆滿
    ，於屆滿前無法辦理執行為由聲明異議，抗拒鈞院民事執行處執行命令，鈞院民
    事執行處乃通知原告，如認被告聲明不實，應依法提起訴訟，為此依強制執行法
    第一百二十條第二項提起本件訴訟。
二、被告則以：高捷公司承攬被告翠華國宅水電工程，於結算時雖尚有三百四十六萬
    六千三百十六元保固金，然依被告與高捷公司所簽契約第二十條約定：「保固期
    限：本工程自全部竣工正式驗收合格之日起由乙方（指高捷公司）保固一年，在
    保固期限工程發生一部或全部走動、裂損至、屋漏或其他損壞等情，經查係乙方
    施工不佳、材料不良所致，乙方應於甲方（指被告）所訂期限內負責無償修復，
    如延不修復，則由甲方或工程接管（使用）單位動用保固保證金另行招商修復，
    保證金如有不足，應由乙方及連帶保證人負責清償，不得異議．．．」，本件被
    告收受執行命令時，因高捷公司應負責保固之日尚未屆滿，才具狀聲明異議應至
    保固期滿結算後，有餘額才同意按執行命令假扣押，聲明異議本無不合，況嗣後
    確發現上開水電工程有防災設備、控制設備、及監控設備故障等情事，於多次催
    促高捷公司修復未果，終經高捷公司同意，並依採購法相關規定辦理，於修繕完
    畢後，經以保固金支付後，不但已無保固金，且尚不足二十二萬八千六百十二元
    ，故更無從依鈞院前揭執行命令假扣押等語資為抗辯。
三、原告主張訴外人高捷公司與被告簽訂翠華國宅水電工程，於原告聲請假扣押時尚
    有三百四十六萬六千三百十六元保固金，及高捷公司積欠其六十萬元債權部分，
    並原告聲請本院民事執行處對被告核發執行命令，卻為被告聲明異議之事實，為
    被告不爭，且經本院調閱上開假扣押執行卷宗，堪信為真。
四、又原告主張被告應依本院民事執行處上開執行命令假扣押保固金一節，則為被告
    以前揭情詞抗辯。按第三人不承認債務人之債權或其他財產權之存在，或於數額
    有爭議或有其他得對抗債務人之請求之事由時，應於接受執行命令後十日內，提
    出書狀向執行法院聲明異議，且此項規定，於執行假扣押時亦有準用，強制執行
    法第一百十九條第一項、第一百三十五條分別定有明文。經查：高捷公司承攬之
    翠華國宅水電工程，於保固期間內確有防災設備、控制設備、及監控設備故障等
    情事，經被告迭次催請改善未果後，最後經高捷公司同意，由被告依採購法相關
    規定辦理，於修繕完畢後，以保固金支付，如今已無保固金等情，業據被告提出
    驗收證明書、保固切結書、工程契約各一份、被告八十八年十二月四日高市國宅
    二字第一二八一０號、同年十二月二十九日高市國宅二字第一三八四０號、八十
    九年一月二十一日（八九）高市國宅二字第一三七三六號、同年二月十八日（八
    九）高市國宅二字第一七二一號、同年三月十四日（八九）高市國宅二字第二六
    一五號ˋ同年四月六日（八九）高市國宅二字第三三三四號、同年四月二十四日
    （八九）高市國宅二字第四００二號、同年五月二十四日（八九）高時國宅二字
    第二七七八號、同年六月一日高市國宅二字第四八七九號、高捷公司八十九年七
    月三十一日函各一份、保固金核銷明細二紙為證。原告對於上開文件之形式真正
    不爭，然以被告在收受執行命令時，茍高捷公司在被告處有保固金即應依法扣押
    等語抗辯。
五、惟按受債權扣押命令之第三債務人，於扣押後，始對其債權人取得債權者，不得
    以其所取得之債權與受扣押之債權為抵銷，民法第三百四十條明定。準此，茍第
    三債務人對其債權人取得之債權，係在扣押之前即已存在者，當得對之主張抵銷
    ，蓋第三人並無因受扣押命令，使原得主張之權利反而不得主張致受不利之理由
    。本件被告收受本院民事執行處前揭執行命令時，高捷公司雖尚有三百四十六萬
    六千三百十六元保固金債權存在，然因上開保固金係供翠華國宅水電工程保固之
    用，且又係成立於扣押命令「之前」，揆諸右開法理，被告即得以該保固所生之
    債權（不論實際核銷付款日期是否在收受扣押命令之前）對抗聲請發扣押命令之
    債權人，是被告於收受執行命令後以當時保固期未屆滿，嗣屆滿後視是否尚有剩
    餘保固金，再決定依執行命令扣押為由聲明異議，即屬合法。況與原告先位聲明
    ，請求被告應依本院八十八年度執全字第二二八八號執行命令，就八十九年三月
    一日保固期限屆滿時，應給付高捷公司之金額在六十萬元範圍內予以扣押意旨相
    同，因認欠缺權利保護必要。
六、次查高捷公司原保留於被告之保固金，經陸續就高捷公司應負保固責任之事由陸
    續支應後，高捷公司已無剩餘保固金，有前開保固金核銷明細在卷可稽，參以被
    告係國家機關，其款項核支均有一定程序，衡情當不致以無為有，刻意製作不實
    支出核銷等資料以圖利高捷公司之理。此外原告又未就高捷公司對被告尚有六十
    萬元保固金債權存在之有利事實舉證，主張即難信實，其備位聲明，亦無理由。
據上論結：本件原告之訴為無理由，依民事訴訟法第七十八條，判決如主文。
中      華      民      國    八十九    年    十二    月      十二      日
                              臺灣高雄地方法院民事第二庭
~B法      官  黃國川
右為正本係照原本作成。
如不服本判決，應於判決送達後廿日內，向本院提出上訴狀，如於本判決宣示後送達
前提起上訴者，亦生效力。
中      華      民      國    八十九    年    十二    月      十二      日
~B法院書記官  胡淑芳


司法院資訊處製作；財團法人民間司法改革基金會備份。
